【裁判字號】    97,事聲,10
【裁判日期】    971201
【裁判案由】    給付票款
【裁判全文】
臺灣臺南地方法院民事裁定              97年度事聲字第10號
異  議  人    丙○○
相  對  人    延倫企業有限公司
兼法定代理人  甲○○
相  對  人    丁○○
              乙○○
上列當事人間因給付票款事件，異議人對於民國97年9 月25日本
院97年度司促字第35334號支付命令提出異議，本院裁定如下：
    主  文
異議駁回。
程序費用由異議人負擔。
    理  由
一、按「當事人對於司法事務官處理事件所為之終局處分，得於
    處分送達後10日之不變期間內，以書狀向司法事務官提出異
    議。但支付命令之異議仍適用第518條及第519條之規定。司
    法事務官認前項異議有理由時，應另為適當之處分；認異議
    為無理由者，應送請法院裁定之。法院認第1 項之異議為有
    理由時，應為適當之裁定；認異議為無理由者，應以裁定駁
    回之。前項裁定，應敘明理由，並送達於當事人」，民事訴
    訟法第240條之4 定有明文。本院97年度司促字第35334號之
    支付命令事件，係由本院司法事務官於民國97年10月1 日所
    為之處分，並於97年10月3 日送達異議人，此有該處分之裁
    定及送達證書各1 份在卷可按，異議人並於97年10月13日聲
    明異議，亦有聲請人之異議狀在卷可按，並由司法事務官認
    異議無理由而送請本院裁定，符合前揭法律規定，合先敘明
    。
二、原裁定意旨略以：本件債權人即異議人無法補正債務人丁○
    ○之住居所地；另依債權人即異議人提出之支票及退票理由
    單觀之，該支票之發票人為延倫企業有限公司，甲○○僅為
    該公司之法定代理人，係代表該公司簽發支票，故債權人請
    求甲○○與延倫企業有限公司負連帶清償責任，於法不合，
    其支付命令上開部分之聲請，均應予駁回。
三、異議意旨略以：
  (一)異議人於97年9月18日執本院民事庭通知，97年9月12日南院
    龍非乙97司促第35334 號文至臺南市北區戶政事務所申請債
    務人丁○○之最新戶籍謄本，惟該所稱需有丁○○之身分證
    字號、住址或出生年月日，才可申請，是異議人提供丁○○
    居住於台南縣關廟鄉年約40歲並有一外籍配偶等相關資訊，
    供該所確認，該所卻稱須本院行文才可申請丁○○之戶籍謄
    本，故異議人於97年9 月18日補正狀中亦請鈞院依民事訴訟
    法第350 條函查丁○○之戶籍謄本以利支付命令能送達其住
    居所。
  (二)查戶籍法第65條：本人或利害關係人得向戶政事務所申請閱
    覽戶籍資料或交付戶籍謄本；戶籍法第66條：戶籍謄本之申
    請，得向任一戶政事務所為之；內政部95年12月6 日訂定「
    申請戶籍謄本及閱覽戶籍登記資料處理原則」一、戶籍謄本
    及閱覽戶籍登記資料之申請人：(二)利害關係人。二、第一點
    第二款所稱利害關係人，指與當事人具有下列各款情形之一
    者：(一)契約未履行或債務未清償。(三)訴訟繫屬中之兩造當事
    人。三、申請人須繳驗之證明文件：(一)當事人、利害關係人
    親自申請者，應繳驗身分證明文件正本；利害關係人應併繳
    驗利害關係證明文件正本。異議人已執本院97年9 月18日文
    書正本暨異議人之國民身分證供戶政單位驗證，足以確定異
    議人為利害關係人，故臺南市北區戶政事務不願提供丁○○
    戶籍謄本之行政違法行為，鈞院應依職權及民事訴訟法第34
    2 條、第343條認其聲請為有理由。
  (三)查臺南市北區戶政事務所稱，依內政部90年11月26日台（90
    ）內戶字第9062214 號函，債權人如須向戶政機關申領債務
    人之戶籍謄本，所需之債務人資料仍應由債權人自行查報，
    故須由異議人查報丁○○之身分證統一編號及出生年月日等
    資料，惟異議人於97年10月3 日電詢內政部戶政司對外函釋
    解釋法令窗口承辦人陳韻竹，上述三項資料戶政機關自有，
    毋須異議人提供，且依戶籍法規定，利害關係人持個人身分
    證明文件及法院訴訟文書即可至全國任一戶政機關申請債務
    人的最新戶籍謄本，異議人確提供丁○○的居住鄉鎮、年齡
    、配偶資料，已足比對。
  (四)查電腦處理個人資料保護法第2 條：個人資料之保護，依本
    法之規定。但其他法律另有規定者，依其規定；電腦處理個
    人資料保護法第8 條：公務機關對個人資料之利用，應於法
    令職掌必要範圍內為之，並與蒐集之特定目的相符。但有左
    列情形之一者，得為特定目的外之利用：一、法令明文規定
    者。六、為防止他人權益之重大危害而有必要者；行政程序
    法第46條：當事人或利害關係人得向行政機關申請闆覽、抄
    寫、複印或攝影有關資料或卷宗。臺南市北區事務所應依戶
    籍法第65條：本人或利害關係人得向戶政事務所申請閱覽戶
    籍資料或交付戶籍謄本，以利支付命令得以合法送達。另按
    內政部91年7月1日台內戶字第0910005676號函：「有關利害
    關係人持憑法院告知繳交訴訟對造人之戶籍謄本通知書、支
    付命令或合法金融業者出具之退票單申請債務人戶籍謄本者
    ，可予核發。但同一證明文件以核發一次為限。」是臺南市
    北區戶政事務怠於執行職務，法律規定之內容非僅屬授與國
    家機關推動公共事務之權限，而其目的係為保護人民生命、
    身體及財產等法益，臺南市北區戶政事務所對其主管中華民
    國人民戶籍之登記資料，所負提供利害關係人申請閱覽戶籍
    資料或交付戶籍謄本有作為義務已無不作為之裁量餘地，猶
    因故意怠於執行職務，不予債權人申請債務人之戶籍謄本，
    致異議人無法於期限內向本院補正致異議人所提之支付命令
    無法送達致債務人最新之戶籍住居所，致其債權無法實現，
    違反憲法對人民財產權的保護，使其財產權遭受損害，本人
    自得另依國家賠償法第二條第二項後段，向國家請求國家賠
    償 (87年11月20日司法院釋字第469號)。臺南市北區戶政事
    務所未經輸入姓名查詢，僅以未列舉債權人需提供債務人之
    國民身分證統一編號、地址、出生年月日之函示，才准予申
    請債務人之戶籍謄本，臺南市北區戶政事務所逕予擴大解釋
    ，已違反憲法意旨。
  (五)查民事訴訟法第350 條：機關保管或公務員執掌之文書，不
    問其有無提出之義務，法院得調取之；第306 條之規定，於
    前項情形準用之。但法院為判斷其有無拒絕提出之正當理由
    ，必要時，得命其提出，並以不公開之方式行之；民事訴訟
    法第288 條：法院不能依當事人聲明之證據而得心證，為發
    現真實認為必要時，得依職權調查證據，請本院另為適法裁
    定，以維異議人權益等語。
四、按支付命令之聲請，應表明下列各款事項：1.當事人及法定
    代理人。2.請求之標的及其數量。3.請求之原因事實。其有
    對待給付者，已履行之情形。4.應發支付命令之陳述。5.法
    院；又按當事人書狀，應記載當事人姓名及住所或居所；當
    事人為法人、其他團體或機關者，其名稱及公務所、事務所
    或營業所；再按書狀內宜記載當事人、法定代理人或訴訟代
    理人之性別、出生年月日、職業、國民身分證號碼、營利事
    業統一編號、電話號碼及其他足資辨別之特徵，民事訴訟法
    第511條、第116 條第1項第1款、第2項分別定有明文。經查
    ：異議人之支付命令聲請狀上對於債務人丁○○之年籍資料
    ，僅記載「住：臺南縣關廟鄉」，對於丁○○之身分證統一
    編號及詳細住址均付之闕如，經本院於97年9 月12日以南院
    龍非乙97司促第35334 號函請異議人補正丁○○之戶籍謄本
    ，以供本院特定債務人丁○○之身分資料，該補正通知函於
    97年9月17日送達異議人，有送達回證1紙附卷可佐。惟異議
    人於97年9 月18日之民事補正狀上僅稱因其無丁○○之身分
    證字號，戶政機關不願給異議人申請最新戶籍謄本，但異議
    人已知資訊為沈君年約40歲、住關廟、有一外籍配偶等情，
    請本院代為函調丁○○之戶籍謄本等語，而未提出相對人丁
    ○○之戶籍謄本，然依前開說明，異議人於支付命令聲請狀
    上本應詳細明確記載當事人之性別、出生年月日、職業、國
    民身分證號碼、營利事業統一編號、電話號碼及其他足資辨
    別之特徵等年籍相關資料，此乃當事人應自向法院陳明或查
    報之事項，而非法院職權調查事項，故異議人請本院代為調
    查或函調丁○○之戶籍謄本一事，於法無據。況異議人所述
    丁○○年約40歲、住關廟、有外籍配偶等情，均非前開法律
    規定所稱足資辨別之特徵（如身分證統一編號、出生年月日
    等），是本院97年度司促字第35334 號支付命令以異議人無
    法補正債務人丁○○之住居所地為由，駁回異議人該部分支
    付命令之聲請，於法並無違誤。
五、至異議人於本件聲明異議狀之當事人欄雖同時列明債務人延
    倫企業有限公司、甲○○、乙○○等人為相對人，惟其異議
    理由並未載明對上開支付命令中關於此3 人之部分不服之處
    ，本院即無從審酌認定上開支付命令中關於該3 人之部分有
    何違誤之處。
六、綜上所述，異議人本件聲明異議，為無理由，應予駁回。爰
    依民事訴訟法第240條之4第3 項、第95條、第78條，裁定如
    主文。
中    華    民    國    97    年    12    月     1    日
                  民事第三庭         法  官  黃聖涵
以上正本係照原本作成。
本裁定不得抗告。
中    華    民    國    97    年    12    月     1    日
                                     書記官  朱小萍


司法院資訊處製作；財團法人民間司法改革基金會備份。
